臺灣雲林地方法院民事簡易判決
110年度虎簡字第184號
原      告  蕭順發  
被      告  王莉婷  


            王志勝  



上列當事人間因被告等違反組織犯罪防制條例等案件，原告提起
附帶民事訴訟請求損害賠償（110年度附民字第53號），經本院
刑事庭裁定移送前來，本院於中華民國110年12月17日言詞辯論
終結，判決如下：
    主      文
被告王莉婷、王志勝應連帶給付原告新臺幣參拾萬玖仟肆佰玖拾
伍元，及自民國一百一十年二月二十五日起至清償日止，按週年
利率百分之五計算之利息。
原告其餘之訴駁回。
訴訟費用由被告王莉婷、王志勝連帶負擔。
本判決原告勝訴部分得假執行。
    事實及理由
壹、程序事項
一、本件原告起訴時，原以蔣元偉、王莉婷、王志勝、陳秀娟（
    陳秀娟部分尚未經本院刑事庭裁定移送本院）為被告，惟原
    告於民國110年12月17日與蔣元偉成立訴訟上和解，故蔣元
    偉已脫離訴訟繫屬，先予敘明。
二、訴狀送達後，原告不得將原訴變更或追加他訴。但擴張或減
    縮應受判決事項之聲明者，不在此限，民事訴訟法第255條
    第1項第3款有明文規定。原告起訴時聲明請准供擔保宣告假
    執行，嗣於本院110年11月10日言詞辯論期日當庭撤回此項
    聲明，核屬減縮應受判決事項之聲明，合於前揭規定，應予
    准許。
三、被告王莉婷、王志勝（下除分稱外，合稱被告二人）經合法
    通知，均未於最後言詞辯論期日到場，核無民事訴訟法第38
    6條各款所列情形，爰依原告聲請，由其一造辯論而為判決
    。
貳、實體事項
一、原告起訴主張：
　㈠蔣元偉為被告王志勝之姪子，被告王志勝借用蔣元偉名義，
    於107年5月間，在雲林縣○○鎮○○○○路000號設立「勝揚汽車
    商行」（107年8月29日才完成登記，現場懸掛廣告「勝揚國
    際車業」，下稱勝揚車行），蔣元偉為勝揚車行之登記負責
    人，實為銷售人員（擔任主任），被告王志勝擔任經理，為
    實際負責人，陳秀娟則擔任會計，渠等招募被告王莉婷（工
    作時間107年10月1日至108年4月15日）等人為銷售人員。自
    107年6月間起，被告王志勝由於金錢週轉不靈，打算以詐騙
    手法賣車，騙取客人為購買車輛所交付之金錢，遂以勝揚車
    行作為三人以上、以實施詐術為手段，具有持續性、牟利性
    、結構性之犯罪組織，基於發起、主持、操縱、指揮犯罪組
    織犯意，透過勝揚車行實行詐騙，其等實施詐騙的犯罪計畫
    為：勝揚車行並無實車，教導銷售人員在網路上隨意找尋汽
    車照片，或是銷售人員在路邊隨意拍攝汽車照片，而在中古
    車網站上刊登賣車廣告，刻意記載較低售價，誘騙民眾至勝
    揚車行看車，俟民眾至勝揚車行時，銷售人員告知現場無實
    車，網路上刊登的車輛為法院、銀行拍賣車，需要繳納新臺
    幣（下同）3萬元保證金，即可委託勝揚車行代為投標，客
    人同意委託代標後，有時會要求客人加價競標，有時會表示
    標不到，請客人改買其他車輛，實際上勝揚車行根本沒有標
    （買）到車輛，銷售人員卻向客人謊稱有標（買）到車輛，
    使客人陷於錯誤，誤以為真的有標（買）到車輛而儘速給付
    價金，銷售人員再向客人佯稱該車的引擎或變速箱故障、車
    籍文件未到無法過戶、與當鋪有債務問題等等藉口，建議客
    人改買其他車輛（通常是勝揚車行較有利潤可圖的車），若
    客人不同意換車，需要在契約中註記勝揚車行已經告知故障
    情況，對於該車機件故障耗損不負任何維修責任，即便已經
    如此註記，勝揚車行依然拖延不交車，也不退款，最終目的
    在迫使客人同意改買其他車輛（因為成功交車後，銷售人員
    才能獲得獎金）。被告王莉婷與蔣元偉、陳秀娟於知悉被告
    王志勝的犯罪計畫後，仍基於參與組織犯罪之犯意，參與勝
    揚車行實施詐騙。
　㈡被告王志勝、蔣元偉在被告王莉婷進入勝揚車行工作後，均
    有教導被告王莉婷上開犯罪手法。被告王莉婷於108年1月3
    日以在網路上隨意找尋的汽車照片或是路邊隨意拍攝的汽車
    照片，在中古車網站上刊登販售汽車廣告（廠牌LEXUS、型
    號RX350、年式2015、價格18萬元），原告於同年1月15日目
    睹上開廣告後，於翌（16）日至勝揚車行看車，但被告王莉
    婷稱現場沒這台車，並稱這台車是法拍車，要透過招標方式
    購買，若要代標此車須先繳交3萬元保證金，原告遂交付3萬
    元給被告王莉婷，並簽訂委託代理購買契約書（記載RX350
    全車款均出價）委託勝揚車行代標，被告王莉婷離開後不久
    ，徵求原告同意提高投標金額，之後表示上開廣告所示汽車
    已被他人標走，且稱有另一部同廠牌、型號，年式為2009年
    之銀色RX350可以30萬元得標，經原告同意後，被告王莉婷
    再次離開，隨後即向原告謊稱有標到該車，加上相關費用共
    37萬5,800元，原告因而受騙，與被告王莉婷簽訂汽車買賣
    合約書，原告並當場交付6,000元給王莉婷，被告王莉婷告
    知應於翌日繳清尾款，原告遂於翌（17）日匯款37萬6,660
    元（包含剩餘車款33萬9,800元及牌照稅、燃料稅3萬6,860
    元）至指定之蔣元偉申辦之中華郵政股份有限公司帳號0000
    0000000000號帳戶。之後原告一再催促被告王莉婷交車，被
    告王莉婷以車子未到車行、車籍資料未到無法辦理過戶為由
    拖延，直到於同年3月5、6日，被告王莉婷以通訊軟體LINE
    傳送另一台RX350照片給原告，經原告同意以總價40萬元換
    購後，仍無下文，於同年3月20日被告王莉婷再度傳送相同
    汽車照片給原告，稱可以52萬元買入云云，原告發認為被告
    王莉婷不斷延誤交車、又一再加價換車，遂要求勝揚車行退
    款，但被告王志勝等人仍拖延不交車，亦不退還車款，原告
    始悉受騙。
　㈢並聲明：被告二人應連帶給付原告41萬2,660元，及自起訴狀
    繕本送達翌日起至清償日止，按年利率百分之5計算之利息
    。
二、被告部分：
　㈠被告王莉婷未於最後言詞辯論期日到場，惟於先前言詞辯論
    到庭辯以：錢是被老闆（即被告王志勝）收走，原告要的車
    在拍賣場買得到，真的有那台車，被告王莉婷沒有要騙原告
    的意思，當初被告王志勝不買那台車，被告王莉婷有叫被告
    王志勝退錢，被告王志勝也有同意，之後就一直拖時間等語
    。並聲明：請求駁回原告之訴。
　㈡被告王志勝經合法通知，未於言詞辯論期日到場，亦未提出
    書狀作何聲明或陳述。
三、本院之判斷：
  ㈠本件原告欲向被告王志勝擔任實際負責人之勝揚車行購車，
    由被告王莉婷接洽，並陸續交付合計41萬2,660元，事後未
    取得所購車輛，亦未獲退款等情，被告王莉婷先前到庭未予
    爭執，且有本件民事事件所屬刑事案件即本院109年度訴字
    第443號、原訴字第5號、第11號違反組織犯罪條例等刑事案
    件（下稱系爭刑事案件）之刑事判決附卷可參（見本院卷第
    13至82頁），並經本院依職權調取系爭刑事案件之電子卷證
    查核無訛，首堪認定。
  ㈡被告王莉婷固抗辯其無詐欺原告之意思云云，惟衡以本件原
    告所欲購買者，原係其所見廣告中特定汽車，但該廣告的汽
    車照片既然是被告王莉婷在網路上隨意找尋或是路邊隨意拍
    攝，則勝揚車行根本不可能買到該車，後續被告王莉婷所稱
    代原告協調及競標、有標到與廣告車同款但不同年式之車輛
    等情，亦均屬虛偽，被告二人及蔣元偉、陳秀娟所為，顯然
    係以上開虛偽內容騙取原告給付定金、價金，因而使原告陷
    於錯誤，陸續給付41萬2,660元，可見被告二人及蔣元偉、
    陳秀娟確係故意以詐欺之方法不法侵害原告之財產權，致原
    告受有41萬2,660元之財產損害，已構成故意侵害原告財產
    權之共同侵權行為，此與事後有無承諾退款無關（況本件迄
    今仍未退款予原告），被告王莉婷辯稱非故意詐欺原告云云
    ，不足採信。被告二人及蔣元偉、陳秀娟此部分共同詐欺行
    為，經本院以上開刑事判決認定在卷，並認被告二人犯三人
    以上共同以網際網路詐欺取財罪，分別判處被告王莉婷有期
    徒刑1年4月、被告王志勝有期徒刑1年8月，亦同本院之認定
    。
  ㈢故意或過失，不法侵害他人之權利者，負損害賠償責任；數
    人共同不法侵害他人之權利者，連帶負損害賠償責任，民法
    第184條第1項前段、第185條第1項前段分別定有明文。是以
    ，加害人於共同侵害權利之目的範圍內，各自分擔實行行為
    之一部，而互相利用他人之行為，以達其目的者，仍不失為
    共同侵權行為人，而應對於全部所發生之結果，連帶負損害
    賠償責任（最高法院78年度台上字第2479號判決意旨參照）
    。又連帶債務之債權人，得對於債務人中之一人或數人或其
    全體，同時或先後請求全部或一部之給付，民法第273條第1
    項亦有明文規定。衡以被告二人及蔣元偉、陳秀娟係以各自
    分工之方式，以達侵害原告財產之目的，揆諸前揭說明，就
    原告因遭詐欺所受之財產損害41萬2,660元，被告二人與蔣
    元偉、陳秀娟應就全部發生結果連帶負共同侵權行為之損害
    賠償責任，此損害賠償責任亦與其等事後是否實際分得犯罪
    所得無涉，是被告王莉婷抗辯錢均為被告王志勝拿走，亦無
    從解免其依法應負之責任。
  ㈣連帶債務人相互間，除法律另有規定或契約另有訂定外，應
    平均分擔義務，民法第280條前段定有明文。因連帶債務人
    中之一人為清償、代物清償、提存、抵銷或混同而債務清滅
    者，他債務人亦同免其責任。債權人向連帶債務人中之一人
    免除債務，而無消滅全部債務之意思表示者，除該債務人應
    分擔之部分外，他債務人仍不免其責任，民法第274條及第2
    76條第1項分別定有明文。故依此規定，債務人應分擔部分
    之免除，仍可發生絕對之效力，亦即債權人與連帶債務人中
    之一人成立和解，如無消滅其他債務人連帶賠償債務之意思
    ，而其同意債權人賠償金額超過「依法應分擔額」（同法第
    280條）者，因債權人就該連帶債務人應分擔之部分，並無
    作何免除，對他債務人而言，固僅生相對之效力而無上開條
    項之適用，但其應允債權人賠償金額如低於「依法應分擔額
    」時，該差額部分，即因債權人對其應分擔部分之免除而有
    該條項規定之適用，並對他債務人發生絕對之效力（最高法
    院98年度台抗字第200號裁判意旨參照）。本件被告二人與
    蔣元偉、陳秀娟共同詐欺原告，致原告蒙受41萬2,660元之
    財產損害等情，業經本院認定如前，被告二人及蔣元偉、陳
    秀娟對外應負連帶賠償責任。而被告二人與蔣元偉、陳秀娟
    之內部分擔額，因法律並無規定，亦無證據證明其等有以契
    約訂定之，依民法第280條規定，被告二人應與蔣元偉、陳
    秀娟平均分擔，是依法應分擔之內部分擔額各為10萬3,165
    元（計算式：412,660元÷4＝103,165元）。原告與蔣元偉於1
    10年12月17日以8萬元成立訴訟上和解，並拋棄對蔣元偉之
    其餘請求，且經蔣元偉當庭給付8萬元與原告收受無訛，此
    有和解筆錄存卷可參（見本院卷第151頁），足見原告僅對
    蔣元偉有免除債務之意思，無消滅全部債務之意思表示，被
    告二人自不因原告與蔣元偉間成立和解而免除其等責任；又
    原告與蔣元偉和解金額8萬元低於其依法應分擔額10萬3,165
    元，依前揭說明，被告二人於蔣元偉應分擔額部分同免責任
    ，是原告得請求被告二人連帶賠償之金額即為309,495元（
    計算式：412,660元－103,165元＝309,495元）。
  ㈤給付無確定期限者，依民法第229條第2項之規定，債務人於
    債權人得請求給付時，經其催告而未為給付，自受催告時起
    ，負遲延責任；其經債權人起訴而送達訴狀者，與催告有同
    一效力。而遲延之債務，以支付金錢為標的者，債權人得請
    求依法定利率計算之遲延利息；應付利息之債務，其利率未
    經約定，亦無法律可據者，週年利率為百分之5，民法第233
    條第1項、第203條分別有明文。本件原告對被告二人請求侵
    權行為損害賠償，均屬無確定期限之給付，既經原告起訴而
    送達訴狀，被告二人迄未給付，依前揭說明，應負遲延責任
    。故原告請求被告二人自起訴狀繕本送達翌日即110年2月25
    日起至清償日止，按週年利率百分之5加計法定遲延利息，
    即屬有據。
四、從而，原告依侵權行為之法律關係，請求被告二人連帶給付
    309,495元，及自110年2月25日起至清償日止，按週年利率
    百分之5計算之利息，為有理由，應予准許；逾此範圍之請
    求，則無理由，應予駁回。
五、本件事證已臻明確，兩造其餘攻擊防禦方法及所舉證據，經
    審酌結果，與本件判決結論均無影響，爰不一一論述，附此
    敘明。
六、本件原告勝訴部分，係適用簡易程序所為被告敗訴之判決，
    依民事訴訟法第389條第1項第3款規定，應依職權宣告假執
    行。
七、本件係刑事附帶民事訴訟，而由本院刑事庭移送民事庭者，
    依法不須徵收裁判，且至本件言詞辯論終結時，亦未增生其
    他訴訟費用，故無從確定訴訟費用之數額。本院衡酌原告確
    有提起本件訴訟之必要，依民事訴訟法第79條、第85條第2
    項規定，諭知訴訟費用由被告二人連帶負擔，以備將來如有
    訴訟費用發生時，得以確定其數額。
中　　華　　民　　國　　110 　年　　12　　月　　29　　日
                  虎尾簡易庭  法  官　黃麗文
以上正本證明與原本無異。
如不服本判決，須於判決送達後20日內向本庭（臺灣雲林地方法
院虎尾簡易庭）提出上訴狀。（須按他造當事人之人數附繕本）
。
中　　華　　民　　國　　110 　年　　12　　月　　29　　日
                              書記官  曾鈺仁